臺灣臺南地方法院刑事判決　　　　　　 100年度訴緝字第57號
公　訴　人　臺灣台南地方法院檢察署檢察官
被　　　告　莊惠文
選任辯護人　吳信賢律師
上列被告因偽造文書案件，經檢察官提起公訴（93年度偵續字第
23號），本院判決如下：
    主  文
本件免訴。
    理  由
一、公訴意旨係以：被告莊惠文係鎮友企業股份有限公司（下稱
    鎮友公司）之實際負責人，為從事申報公司登記事項業務之
    人，於民國85年7月間，明知鎮友公司之員工林東隆並未向
    其與洪秀美購買鎮友公司之股份，竟未經林東隆同意，委託
    不知情之刻印業者，偽造「林東隆」之印章1枚後，交付予
    不知情之記帳業者莊淑媛，委託莊淑媛辦理鎮友公司之股東
    變更事項。莊淑媛即在臺南市○區○○街325巷20號之事務
    所，填載財政部臺灣省南區國稅局85年度證券交易稅一般代
    徵稅額繳款書（下稱繳款書）2張後，在每張繳款書上，接
    續蓋用被告交付之「林東隆」印章及簽署「林東隆」之簽名
    各1枚，偽造林東隆分別向被告、洪秀美購買鎮友公司股份
    725股及100股之繳款書之私文書2紙，於85年7月11日，持以
    向臺灣銀行安南分行繳納證券交易稅而行使後，再製作林東
    隆持有鎮友公司825股份之股東名簿之業務上文書1紙，於85
    年7月12日（起訴書漏載此日期）向臺灣省政府建設廳（現
    為經濟部中部辦公室）申請公司股東變更登記而行使之，使
    承辦該業務之公務人員，將不實之鎮友公司股東姓名等事項
    ，登載於職務上所掌之公司登記案卷公文書內，足生損害於
    公司主管機關對公司股東資料管理之正確性及林東隆之利益
    。嗣於92年3月間，經財政部臺灣省南區國稅局臺南市分局
    通知林東隆應就其鎮友公司營利所得補繳綜合所得，林東隆
    始知上情。因認被告係涉犯刑法第216條、第210條行使偽造
    私文書、第215條業務登載不實文書、第214條使公務員登載
    不實等罪嫌，所犯各罪嫌，具有方法、目的之牽連關係，應
    從一重論以行使偽造私文書罪嫌。
二、按案件時效已完成者，應諭知免訴之判決，並得不經言詞辯
    論為之，刑事訴訟法第302條第2款、第307條定有明文。又
    行為後法律有變更者，適用行為時之法律，但行為後之法律
    有利於行為人者，適用最有利於行為人之法律，為95年7 月
    1日修正施行之刑法第2條第1項所明定。查修正前、後刑法
    第80條第1項關於追訴權時效期間之規定不同，修正後刑法
    所規定之時效期間較長，亦即行為人被追訴之期限較久，自
    屬對行為人不利，經比較結果，自以修正前規定較有利，故
    本件關於追效權時效，自應適用修正前刑法第80條之規定；
    則關於追訴權時效之停止進行及其期間、計算，亦應一體適
    用修正前刑法第83條之規定。
三、本件被告被訴涉犯刑法第216條、第210條之行使偽造私文書
    罪嫌，其最重本刑為有期徒刑5年，是依修正前刑法第80 條
    第1項第2款規定，其追訴權時效期間為10年。惟其追訴權時
    效如依法律之規定，偵查、起訴或審判之程序，不能開始或
    繼續時，停止其進行，其時效之停止，自停止原因消滅之日
    起與停止前已經過之期間，一併計算，停止原因繼續存在之
    期間，如達於上開10年追訴權時效期間4分之1（即2年6月）
    時，其停止原因視為消滅，刑法第80條第1項第2款、第83
    條分別定有明文。又前開停止時效進行之事由，包括因被告
    通緝致審判程序不能開始或繼續之情形，亦經司法院29年院
    字第1963號著有解釋。是本案追訴權時效合計為12年6月。
四、經查：本件被告被訴向當時臺灣省政府建設廳申請公司股東
    變更登記而行使偽造私文書之日期為85年7月12日，有臺灣
    省政府建設廳函稿1紙在卷可稽（93年度偵續字第23號偵查
    卷第52頁），此即犯罪終了日，而檢察官於92年8月12日接
    受申告而開始實施偵查（詳92年度發查字第2433號偵查卷之
    刑事案件申告單），於93年12月21日提起公訴，於93年12月
    29日繫屬本院，嗣被告逃匿，由本院於95年3月10日發佈通
    緝，致審判程序無法進行，依大法官會議釋字第138號解釋
    意旨，自開始實施偵查日至發布通緝日之期間（計2年6月29
    日），追訴權並無不行使之情形，自不生時效進行之問題，
    亦應予加計，但應扣除提起公訴日迄至起訴繫屬於本院之追
    訴權時效停止進行期間（計8日），即：犯罪行為終了日（
    85年7月12日）+追訴權期間（12年6月）+實施偵查日至通緝
    發佈日之期間（2年6月29日）－起訴後至法院繫屬期間（8
    日），是本件追訴權時效期間應至100年8月2日完成，揆諸
    前揭說明，爰不經言詞辯論，逕為免訴之諭知。
五、退併辦部分：檢察官認該署94年度偵續字第41號案件，與本
    案有想像競合犯之裁判上一罪關係，聲請併案審理，惟本案
    既已諭知免訴判決，上開併案部分，本院無從予以審理，應
    退由檢察官另為適當之處理，附此敘明。
據上論結，應依刑事訴訟法第302條第2款、第307條，判決如主
文。
中    華    民    國   100    年    8     月    31    日
                  刑事第九庭    審判長法  官  林彥君
                                      法  官  莊玉熙
                                      法  官  周宛瑩
以上正本證明與原本無異。
如不服本判決應於收受本判決後10日內向本院提出上訴書狀，並
應敘述具體理由。其未敘述上訴理由者，應於上訴期間屆滿後20
日內向本院補提理由書狀（均須按他造當事人之人數附繕本）「
切勿逕送上級法院」。
                                      書記官  黃傳鈞
中    華    民    國   100    年    9     月    1     日